【裁判字號】    98,訴,1489
【裁判日期】    981019
【裁判案由】    違反商業會計法
【裁判全文】
臺灣彰化地方法院刑事判決  98年度訴字第1489號
公  訴  人  臺灣彰化地方法院檢察署檢察官
被      告  甲○○
                  （現另案於臺灣臺中監獄苗栗分監執行中）
上列被告等因違反商業會計法案件，經檢察官提起公訴（97年度
偵字第7151號、98年度偵字第7048號），本院改以簡式審判程序
審理，判決如下：
    主    文
甲○○共同商業負責人，以明知為不實之事項，而填製會計憑證
，處有期徒刑拾月；又共同商業負責人，以明知為不實之事項，
而填製會計憑證，處有期徒刑壹年肆月。應執行有期徒刑貳年。
    事    實
一、甲○○為遂行詐取他人財物（此詐欺部分，本院另案審理中
    ），而承租位於彰化縣員林鎮○○路112號處所，虛設昶瑜
    企業有限公司（下稱昶瑜公司），並以新臺幣（下同）5 萬
    元之代價，找潘利雄（違反公司法等案件，本院另案審理中
    ）擔任昶瑜公司之登記名義負責人，甲○○則為昶瑜公司之
    實際負責人，且潘利雄亦為昶瑜公司之商業負責人，甲○○
    、潘利雄就製作昶瑜公司之會計憑證事項，均為從事業務之
    人。甲○○為使昶瑜公司經營業績提高，以便日後得以向金
    融機關詐騙貸款，(一)基於填製不實會計憑證之單一犯意，於
    民國96年7月間起至96年8月間止，與具有上開犯意聯絡之潘
    利雄、丙○○、真實姓名年籍不詳之成年人，由甲○○向臺
    灣省中區國稅局員林稽徵所（下稱員林稽徵所）領用昶瑜公
    司之上開期間之統一發票後，在將昶瑜公司之統一發票、發
    票章委由丙○○再轉交給某不詳之成年人，再由該不詳成年
    人以昶瑜公司名義接續填載如附表一所示不實銷售金額予如
    附表一所示環球之星實業有限公司等4家營業人（均屬虛設
    公司行號），並虛開如附表一所示張數之不實會計憑證之統
    一發票（共45張），不實銷售金額合計60,898,631元，供如
    附表一所示4家營業人充作進項憑證扣抵銷項稅額使用；(二)
    另基於填製不實會計憑證之單一犯意，自96年11月間起至同
    年12月間止，與具有上開犯意聯絡之乙○○、丙○○、潘利
    雄、真實姓名年籍不詳之成年人等人，均明知昶瑜公司未與
    如附表二所示公司間有實際買賣交易之事實，甲○○先向員
    林稽徵所領用昶瑜公司之前開期間之統一發票後，再將昶瑜
    公司之統一發票、發票章委由乙○○交給丙○○再轉交給某
    不詳之成年人，由該不詳成年人以昶瑜公司名義陸續填載如
    附表二所示不實銷售金額予如附表二所示自然開發事業有限
    公司等6家營業人（均屬虛設公司行號），並虛開如附表二
    所示張數會計憑證統一發票（共50張），不實銷售金額合計
    101,783,637元，供如附表二所示6家營業人充作進項憑證扣
    抵銷項稅額使用。
二、案經財政部臺灣省中區國稅局彰化縣分局報告臺灣彰化地方
    法院檢察署檢察官偵查起訴。
    理  由
一、按除被告所犯為死刑、無期徒刑、最輕本刑為三年以上有期
    徒刑之罪或高等法院管轄第一審案件者外，於刑事訴訟法第
    273條第1項程序進行中，被告先就被訴事實為有罪之陳述時
    ，審判長得告知被告簡式審判程序之旨，並聽取當事人、代
    理人、辯護人及輔佐人之意見後，裁定進行簡式審判程序；
    除簡式審判程序、簡易程序及第376條第1款、第2款所列之
    罪之案件外，第一審應行合議審判，刑事訴訟法第273條之1
    第1項、第284條之1分別定有明文。本案被告甲○○所犯係
    死刑、無期徒刑、最輕本刑為三年以上有期徒刑或高等法院
    管轄第一審案件以外之罪，並於本院行準備程序時就被訴事
    實為有罪之陳述，本院合議庭依前揭規定，經評議結果，裁
    定改由受命法官獨任行簡式審判程序，先予敘明。
二、本案全部卷證所涵括之供述證據及非供述證據，被告同意以
    下全部證據之證據能力，亦未於言詞辯論終結前聲明異議，
    本院審酌該等供述證據及非供述證據作成時之情況，並無不
    適當之情事，應均具有證據能力，合先敘明。
三、上開犯罪事實，業據被告甲○○於本院審理時坦承不諱，核
    與證人即共同被告乙○○於偵訊時、證人即共同被告丙○○
    、證人潘利雄分別於警詢、偵訊時證述情節大致相符，並有
    財政部台灣省中區國稅局員林稽徵所97年12月8日中區國稅
    員林三字第0970028365號函及檢附之查核結果、北區國稅局
    查緝虛設行號進銷情形分析表、北區國稅局桃園縣分局虛設
    行號簽報表、彰化縣政府96年7月17日府建商字第096030999
    3號函及檢附之設立登記書、昶瑜企業有限公司設立登記表
    、祥業聯合會計師事務所申請書、財政部台灣省中區國稅局
    員林稽徵所98年7月22日中區國稅員林三字第0980018287號
    函及檢附之銷售額及稅額申報書影本等件附卷可稽。是被告
    自白核與犯罪事實相符，應堪採信。本案事證明確，被告之
    犯行事證明確，堪以認定，應予依法論罪科刑。
四、按商業會計法所稱之商業會計憑證，分為原始憑證及記帳憑
    證，所謂原始憑證，係指證明事項之經過，而為造具記帳憑
    證所根據之憑證。而記帳憑證則係指證明處理會計事項人員
    之責任，而為記帳所根據之憑證而言，此觀諸商業會計法第
    15條之規定自明；而統一發票乃證明交易事項之經過而為造
    具記帳憑證所根據之原始憑證，如商業負責人以明知為不實
    之事項而開立不實之統一發票，係犯商業會計法第71條第1
    款之明知為不實之事項而填製會計憑證罪，為刑法第215條
    業務上登載不實文書罪之特別規定，依特別法優於普通法之
    原則，自應優先適用商業會計法第71 條第1款論處，而無適
    用刑法第215條之餘地（最高法院92年度臺上字第1136號、
    94年度臺非字第98號判決參照）。另按犯罪行為人基於一個
    概括犯意，接續數行為，而該數行為彼此間具有密接關聯性
    ，復侵害同一個法益者，為接續犯，應論以一罪; 且接續犯
    適用之法律，應以其最後一次行為當時有效之法律為適用。
    查被告與共犯自96年7、8月及96年11、12月間，明知昶瑜公
    司並未與如附表一、二所示營業人而有實際銷貨之事實，卻
    虛偽填製如附表一、二所示之不實會計憑證之統一發票，作
    為如附表一、二所示公司之進項金額，是其等所接續虛開如
    附表一、二所示多張統一發票之行為，數行為間彼此有密接
    性，且均侵害稅捐稽徵機關管理稅捐之正確性與信憑性之同
    一法益，應為接續犯。再者，被告如附表一、二所示之行為
    ，最後一次行為分別在96年8月及同年12月間，應適用現行
    刑法論罪科刑，無新舊法比較之問題。是核被告甲○○所為
    係犯商業會計法第71條第1款之明知不實填製會計憑證罪。
    被告甲○○與共犯乙○○等人間，就上開犯行有犯意之聯絡
    及行為之分擔，為共同正犯。又被告為如附表一所示犯行後
    ，經過二個月後，被告始再犯如附表二所示之犯行，顯見如
    附表二所示犯行，係另行起意所為甚明，故如附表一、二所
    示二罪，雖係侵害同一法益，惟犯意各別，仍應分論併罰。
    爰審酌被告之生活情形、智識程度、犯罪後於本院審理時坦
    承犯行，態度尚稱良好，並斟酌被告以填製不實商業會計憑
    證之方式，影響國家稅收及經濟交易秩序之程度，量處如主
    文所示之刑，並定其應執行之刑。
據上論斷，應依刑事訴訟法第273條之1第1項、第299條第1項前
段，商業會計法第71條第1款，刑法第11條前段、第28條、第51
條第5款，判決如主文。
本案經檢察官蕭有宏到庭執行職務。
中    華    民    國    98    年    10    月    19    日
                  刑事第六庭          法  官  張德寬
以上正本證明與原本無異。
如不服本判決，應於收受判決後10日內向本院提出上訴書狀，並
應敘述具體理由；其未敘述上訴理由者，應於上訴期間屆滿後20
日內向本院補提理由書（均須按他造當事人之人數附繕本「切勿
逕送上級法院」）。
中    華    民    國    98    年    10    月    19    日
                                      書記官  黃得翔
附錄本案論罪科刑法條全文：
商業會計法第71條
商業負責人、主辦及經辦會計人員或依法受託代他人處理會計事
務之人員有下列情事之一者，處 5 年以下有期徒刑、拘役或科
或併科新臺幣 60 萬元以下罰金：
一、以明知為不實之事項，而填製會計憑證或記入帳冊。
二、故意使應保存之會計憑證、會計帳簿報表滅失毀損。
三、偽造或變造會計憑證、會計帳簿報表內容或毀損其頁數。
四、故意遺漏會計事項不為記錄，致使財務報表發生不實之結果
    。
五、其他利用不正當方法，致使會計事項或財務報表發生不實之
    結果。
附表一
昶瑜公司開立不實之銷項統一發票明細表（96年7、8月）
┌──┬──────┬─────┬──┬─────┬─────┬───────┐
│編號│ 營業人及   │  時間    │張數│取得發票  │ 稅額     │有無幫助對方公│
│    │ 統一編號   │          │    │銷售金額  │          │司逃漏營業稅  │
├──┼──────┼─────┼──┼─────┼─────┼───────┤
│ 1  │環球之星實  │96年7-8月 │ 8  │11,308,035│565,402   │無，虛設行號  │
│    │業有限公司  │          │    │          │          │              │
│    │00000000    │          │    │          │          │              │
│    │            │          │    │          │          │              │
├──┼──────┼─────┼──┼─────┼─────┼───────┤
│ 2  │雄鑫工程有限│96年7-8月 │ 18 │31,480,616│1,574,032 │無，虛設行號  │
│    │公司        │          │    │          │          │              │
│    │00000000    │          │    │          │          │              │
├──┼──────┼─────┼──┼─────┼─────┼───────┤
│ 3  │勤益達工程有│96年7-8月 │ 12 │13,597,380│679,869   │無            │
│    │限公司      │          │    │          │          │              │
│    │00000000    │          │    │          │          │              │
├──┼──────┼─────┼──┼─────┼─────┼───────┤
│ 4  │將豐國際有限│96年7-8月 │  7 │4,512,600 │225,630   │無，虛設行號  │
│    │公司        │          │    │          │          │              │
│    │00000000    │          │    │          │          │              │
├──┼──────┼─────┼──┼─────┼─────┼───────┤
│合計│            │          │ 45 │60,898,631│3,044,933 │              │
└──┴──────┴─────┴──┴─────┴─────┴───────┘
附表二
昶瑜公司開立不實之銷項統一發票明細表（96年11、12月）
┌──┬──────┬─────┬──┬──────┬─────┬───────┐
│編號│  營業人及  │  時間    │張數│ 取得發票   │ 稅額     │有無幫助對方公│
│    │  統一編號  │          │    │ 銷售金額   │          │司逃漏營業稅  │
├──┼──────┼─────┼──┼──────┼─────┼───────┤
│ 1  │自然開發事業│96年12月  │ 5  │33,969,538  │1,698,477 │無，虛設行號  │
│    │有限公司    │          │    │            │          │              │
│    │00000000    │          │    │            │          │              │
├──┼──────┼─────┼──┼──────┼─────┼───────┤
│ 2  │協超實業有限│96年12月  │ 2  │10,725,568  │536,278   │無，虛設行號  │
│    │公司        │          │    │            │          │              │
│    │00000000    │          │    │            │          │              │
├──┼──────┼─────┼──┼──────┼─────┼───────┤
│ 3  │聚元實業有限│96年11-12 │ 22 │31,719,988  │1,586,000 │無，虛設行號  │
│    │公司        │月        │    │            │          │              │
│    │00000000    │          │    │            │          │              │
├──┼──────┼─────┼──┼──────┼─────┼───────┤
│ 4  │厚燊國際有限│96年12月  │  1 │5,765,844   │288,292   │無，虛設行號  │
│    │公司        │          │    │            │          │              │
│    │00000000    │          │    │            │          │              │
├──┼──────┼─────┼──┼──────┼─────┼───────┤
│ 5  │富湧企業有限│96年12月  │ 13 │13,129,075  │656,455   │無，虛設行號  │
│    │公司        │          │    │            │          │              │
│    │00000000    │          │    │            │          │              │
├──┼──────┼─────┼──┼──────┼─────┼───────┤
│ 6  │承宇實業有限│96年12月  │ 7  │6,473,624   │323,681   │無，虛設行號  │
│    │公司        │          │    │            │          │              │
│    │00000000    │          │    │            │          │              │
├──┼──────┼─────┼──┼──────┼─────┼───────┤
│合計│            │          │ 60 │101,783,637 │5,089,183 │              │
└──┴──────┴─────┴──┴──────┴─────┴───────┘


司法院資訊處製作；財團法人民間司法改革基金會備份。
